臺灣新竹地方法院刑事判決　　　　　　　 94年度訴字第865號
公　訴　人　臺灣新竹地方法院檢察署檢察官
被　　　告　甲○○
上列被告因偽造文書等案件，經檢察官提起公訴（臺灣板橋地方
法院檢察署94年度偵字第11804號），經臺灣板橋地方法院94年
度訴字第1792號為管轄錯誤判決移送本院，本院判決如下：
    主  文
甲○○無罪。
    理  由
一、公訴意旨略以：被告江進鳳明知「冠軍紅」、「冠軍及稻穗
    」商標及圖，係告訴人乙○○向經濟部智慧財產局註冊取得
    商標專用權，使用於各類酒類上，目前尚在專用期間及延展
    期限內，未經商標專用權人之同意或授權，不得擅自使用相
    同之註冊商標於相同商品上，詎其竟基於販賣擅自使用他人
    註冊商標於其上之「台灣冠軍紅」高梁酒、行使偽造私文書
    及意圖為自己不法所有之犯意，於民國94年初，向姓名年籍
    不詳之成年男子販入擅自使用上開註冊商標、並貼有記載國
    民酒品股份有限公司生產、酒精度、原料成份等文字之偽造
    私文書之仿冒「台灣冠軍紅」高梁酒，旋出售予不知情之證
    人丙○○，再經由證人許戎清、汪健璋、洪源彬等逐層經銷
    出售予不特定人，足生損害於告訴人乙○○及證人丙○○。
    嗣於94年3月15日下午3時10分許，經警會同臺北縣政府財政
    局、國稅局人員持搜索票搜索位於臺北縣板橋市○○路○段6
    1號由洪源彬經營之「鑫利便利商店」查獲，並扣得仿冒之
    「台灣冠軍紅」高梁酒3瓶。因認被告甲○○涉犯商標法第8
    2條、刑法第216條行使刑法第210條偽造私文書及刑法第339
    條第1項詐欺取財罪嫌等語。
二、按犯罪事實應依證據認定之，無證據不得認定犯罪事實，刑
    事訴訟法第154條第2項定有明文。又事實之認定，應憑證據
    ，如未能發現相當證據，或證據不足以證明，自不能以推測
    或擬制之方法為裁判基礎；且認定犯罪事實所憑之證據，雖
    不以直接證據為限，間接證據亦包括在內，然無論直接或間
    接證據，其為訴訟上之證明，須於通常一般之人均不致於有
    所懷疑，而得確信其為真實之程度者，始得據之為有罪之認
    定；又認定不利於被告之事實，須依積極證據，苟積極證據
    不足為不利於被告之認定時，即應為有利於被告之認定，更
    不必有何有利之證據；已有最高法院40年臺上字第86號、30
    年上字第816號、76年臺上字第4986號判例可資參照。
三、公訴人認被告甲○○涉犯商標法第82條、刑法第216條、第2
    10條行使偽造私文書及刑法第339條第1項詐欺取財罪嫌，所
    提出之證據即（一）被告甲○○之供述。（二）證人丙○○
    之證述。（三）證人許戎清、汪健璋、洪源彬之證述。（四
    ）中華民國商標註冊證影本2紙。（五）扣案酒類之標示紙
    與真品酒類之標示紙各1紙及該等比較識別說明書1紙。（六
    ）臺北縣政府查獲違法嫌疑菸酒案件現場處理紀錄表1份及
    現場查獲、扣案酒類照片3幀。（七）扣案之「台灣冠軍紅
    」高梁酒3瓶。並於本院審理時聲請告訴人陳祐福庭作證，
    均為公訴人據為認定被告涉犯公訴人上開所指犯嫌之論據。
四、訊據被告甲○○坦承有販賣上揭「台灣冠軍紅」高梁酒予證
    人丙○○等情，惟堅詞否認有何違反商標法、詐欺及偽造文
    書犯行，辯稱：上揭販賣予證人丙○○之「台灣冠軍紅」高
    梁酒係向證人闕國華所購買，其並不知該酒品係屬仿冒等語
    。經查：
（一）由臺北縣政府所查扣之3瓶「台灣冠軍紅」高梁酒係由被
      告甲○○出售予證人丙○○，再經由證人許戎清、汪健璋
      、洪源彬等逐層經銷，復於94年3月15日下午3時10分許，
      經警會同臺北縣政府財政局、國稅局人員持搜索票搜索位
      於臺北縣板橋市○○路○段61號由洪源彬經營之「鑫利便
      利商店」內查扣等情，業據證人丙○○於警詢及偵查中；
      證人許戎清、汪健璋、洪源彬及證人即鑫利便利商店之店
      員李雅萱等人於警詢中證述明確，核與被告於警詢坦承該
      上揭查扣3瓶酒類係其出售予證人丙○○等情相符，復有
      臺灣板橋地方法院94年度聲搜字第913號搜索票影本、臺
      北縣政府警察局板橋分局搜索、扣押筆錄、臺北縣政府查
      獲違法嫌疑菸酒案件現場處理紀錄表、現場查獲照片3張
      及上揭3瓶遭查扣之「台灣冠軍紅」高梁酒可稽。
（二）被告辯稱：上揭遭查扣之酒品係向證人闕國華所購買等語
      ，並提出營業人欄記載為華樹興業有限公司（下稱華樹興
      業公司），買受人欄記載為雅築有限公司（下稱雅築公司
      ）94年3月1日之發票（下稱華樹興業公司發票）1紙（見
      本院卷第21頁）為證。而證人闕國華（已於94年8月27日
      死亡，此有法務部戶役政連結作業系統查詢資料可按），
      雖於偵查中證述：未曾出售「台灣冠軍紅」高梁酒予被告
      ，惟其曾出售「台灣冠軍紅」高梁酒予證人丁○○，而上
      揭華樹興業公司發票即為開立予證人丁○○等語（94年偵
      字第11804號卷第101頁）。另證人丁○○於本院證稱：其
      曾介紹被告甲○○向證人闕國華購買其所代理之冠軍紅高
      梁酒，而證人闕國華與其比較熟識，而與被告並不熟識等
      語明確。是依證人丁○○上揭證言，證人闕國華之所以證
      述未曾出售「台灣冠軍紅」高梁酒予被告，顯然係誤認係
      出售予證人丁○○所致，是被告係在證人丁○○介紹下向
      證人闕國華購買上揭「台灣冠軍紅」高梁酒等情，應可認
      定。又上揭華樹興業公司發票所記載之買受人雖非被告而
      為雅築公司，惟證人丁○○於本院審理時證稱：因為被告
      未成立公司而無法開立發票，而由被告指定將發票開立給
      雅築公司等情明確，核與被告所辯相符，應值採信。又上
      揭華樹興業公司發票雖係記載品名為冠軍紅高梁33度，與
      本案扣案之「台灣冠軍紅」高梁52度並不相同，惟證人丁○○於本院審理時亦證稱：有交易不見得會有發票，只有
      被稅捐稽徵單位查獲時才會補開發票，而發票之金額及數
      量係以實際之庫存量加以記載等情明確，是尚難以該發票
      之品名、數量記載與實際出貨及價格不相符合，而斷然認
      定被告與證人闕國華間無被告所指之交易存在；另參以該
      華樹興業公司發票上所記載之開立時間為94年3月1日，係
      在本案為警查獲94年3月15日前，另參以證人丁○○上揭
      所證述發票係交易事後開立等情，則上揭發票亦得作為被
      告應有在證人丁○○介紹下向證人闕國華購買上揭「台灣
      冠軍紅」高梁酒之佐證。又被告自警詢及偵查中亦曾供稱
      ：曾向證人李景智購買「台灣冠軍紅」高梁酒等語，惟證
      人李景智已於偵查中證述：其售予被告之紅高梁酒係由澳
      門進口，製造商為新澳酒廠與本案遭查扣之國民酒廠，並
      不相同；證人李景智亦於警詢中證述：其所販售予被告之
      「台灣冠軍紅」高梁52度酒品係於94年3月29日進口，於9
      4年4月1日始出售予被告等情明確，是本案遭查扣之3瓶「
      台灣冠軍紅」高梁52度酒品應非被告自證人李景智處所購
      買，應可認定。綜上所述，被告上揭所辯，遭查扣之酒品
      係向證人闕國華所購買等語，應值採信。另證人闕國華與
      告訴人國民酒品股份有限公司（下稱國民酒品公司）間有
      簽訂經銷契約，其經銷契約之期間自93年4月起至95年間
      ，惟告訴人國民酒品公司於93年11月間單方面解除上揭經
      銷契約，證人闕國華並對之提起民事訴訟，惟告訴人國民
      酒品公司自94年1月以後仍有少量陸續出貨給證人闕國華
      等情，業據證人即告訴人陳祐福於本院審理時證述明確。
      則被告係向告訴人國民酒品公司之原經銷商購買上揭「台
      灣冠軍紅」高梁酒，已難認被告係購買來路不明之上揭「
      台灣冠軍紅」高梁酒，亦無法進而推認被告主觀有對該酒
      品商標係屬仿冒之認識。
（三）被告於本院審理時供稱：其向闕國華購買「台灣冠軍紅」
      高梁酒每瓶售價約50、60元等語；又證人丙○○於警詢中
      證述係以每瓶50元之價格向被告購買上揭「台灣冠軍紅」
      高梁酒；其後於偵查中則證述係以每瓶60元之價格向被告
      購買上揭「台灣冠軍紅」高梁酒，供詞雖有前後不一之情
      形，惟參以證人丙○○於偵查中係於檢察官面前所為之證
      述且經具結擔保證言之正確下，當較證人於警詢中所言可
      採。另告訴人國民酒品公司出售「台灣冠軍紅」高梁酒予
      闕國華（華樹興業公司）之售價為每瓶45至47元，且亦曾
      於銷售量大時，以每瓶41元之價格出售予證人闕國華等情
      ，亦經證人即告訴人國民酒品公司總經理乙○○到庭證述
      明確，且與證人闕國華另案於臺中地方法院檢察署檢察官
      偵查中所供述以每瓶41元向告訴人國民酒品公司購買上揭
      「台灣冠軍紅」高梁酒等情大致相符。雖公訴人聲請本院
      向告訴人國民酒品公司函調該公司93年至94年間出售「台
      灣冠軍紅」高梁酒之交易發票存根影本（本院卷第44頁至
      58 頁），其中8紙記載品名為冠軍紅高梁之部分（本院卷
      第50至52頁、54至58頁）均記載單價為70元，惟於本院審
      理時證人乙○○證稱：「（問：你們開立發票冠軍紅高粱
      酒52度單價70元？）我實際賣給闕國華的不是這個價格，
      他要求我開這個價格，可能是他賣給下盤的價格。（問：
      為何闕國華要求開立這個價格？）我賣給他的價格和70元
      之間的稅金差價，依合約他要給我」等語，則顯然告訴人
      所提出之發票上所載之交易單價均高於實際交易之價格，
      尚難僅依該發票所載金額遽以認定被告係以低於時價甚多
      之價格購買上揭遭查扣之「台灣冠軍紅」高梁酒。綜上所
      述，證人闕國華以每瓶41元至47元間之價格向告訴人國民
      酒品公司購買「台灣冠軍紅」高梁酒；而被告係以每瓶50
      元至60元間之價格向證人闕國華購入；則被告以每瓶60元
      之價格出售予證人丙○○之價格顯然係高於告訴人國民酒
      品公司出售予證人闕國華之價格，而被告出售予證人丙○○之價格，亦高出或相當於被告所供稱向證人闕國華購買
      之價格，依此並未有低於一般批發轉售價格之情形，是尚
      難以此推論被告有以低於市價之價格販入而售出，亦難進
      而推認被告主觀有對該酒品商標係屬仿冒之認識。
（四）又扣案之3瓶高梁酒與告訴人所提出之真品空酒瓶，經本
      院當庭勘驗之結果：就標籤部分而言，標籤上正面所記載
      之內容與告訴人所提出之真正之空酒瓶上標籤所記載之內
      容均相同，惟所查扣之3瓶標籤顏色（紅色）由肉眼加以
      檢視，均較告訴人所提出真正酒瓶之標籤顏色為淡；且告
      訴人所提出酒瓶標籤背景圖案之建築物上部分雖相同，惟
      告訴人所提出空瓶上標籤之建築物圖案僅顯現至標籤條碼
      之上方，而查扣之3瓶酒瓶上標籤建築物之圖案均延伸至
      標籤下方條碼處。而就酒瓶本身而言，扣案之3瓶酒瓶之
      形狀大小與告訴人所提出之酒瓶大致相同，惟扣案之3瓶
      酒瓶之瓶底有「4」、「10」、「18」等數字之凸字樣；
      而告訴人所提出之酒瓶之底部則有「國民酒廠」、「1」
      之凸字樣等情，有本院勘驗筆錄1紙可按。而就上揭標籤
      建築物之圖案，遭查扣之3瓶之標籤紙上均延伸至標籤下
      方條碼處而與告訴人所提出真正空瓶上之標籤紙上之建築
      物圖案僅顯現至標籤條碼之上方等情雖有不同，惟證人乙○○於本院證稱：其國民酒品公司所生產之真品之標籤中
      亦有標籤建築物之圖案延伸至標籤下方條碼處之情形；另
      標籤紙背後之背面之紅色戳記，係為經銷商之識別，無論
      真品或偽品之標籤背後均有該紅色之戳記；復酒瓶底之「
      國民酒廠」係發現有仿冒品之後，告訴人方請生產酒瓶公
      司增加，而之前酒瓶並無「國民酒廠」字樣，單純依酒瓶
      底部之數字亦無法分辨等情，亦經證人乙○○於本院審理
      時證述明確。又查獲之扣案3瓶高梁酒與真正國民酒品公
      司所生產之「台灣冠軍紅」高梁酒之酒瓶、標籤及外觀包
      裝之差異點主要係在所附贈酒杯外之塑膠包裝紙，告訴人
      國民酒品公司所採用之酒杯外塑膠套上並無便利消費者撕
      下之虛線，而查扣之仿冒品之酒杯外塑膠套上有虛線等情
      ，亦經證人乙○○於本院審理時證述明確，則告訴人乙○○所指稱其公司所生產真品與本案所查扣之偽品間就酒瓶
      之形狀、酒瓶之標籤正面以及外包裝塑膠套而言，僅有偽
      品之標籤顏色中紅色較真品為淡以及外包裝酒杯塑膠套上
      ，偽品有虛線而真品無等2個細微差別，則顯然一般人尚
      難從肉眼上分別真偽品。又證人乙○○於本院審理時亦證
      稱，其經臺北縣政府通知辨別真偽品時，單就瓶身及標籤
      而言並無法分辨真偽品，其主要係由外包裝酒杯塑膠套上
      ，偽品有虛線而真品則無，來區別而確認，且上揭真偽品
      之區別並未對外公告周知等語明確。是連生產「台灣冠軍
      紅」高梁酒之國民酒品公司總經理以及商標權人，尚無法
      一眼即分辨出真偽，何況一般之經銷商？而被告僅為一般
      之經銷商，其所銷售之「台灣冠軍紅」高梁酒復係購自有
      銷售代理權之證人闕國華，依一般常情，被告應無法從上
      揭為臺北縣政府所查扣之「台灣冠軍紅」高梁酒之外觀而
      查知該酒為仿冒商標之偽品。
（五）綜上所述，本案遭臺北縣政府所查扣3瓶商標為偽造之「
      台灣冠軍紅」高梁酒，既然係被告從與告訴人國民酒品公
      司間訂有經銷合約之證人闕國華處購買得，且其購入之價
      格及出售予證人丙○○之價格均係高於證人闕國華向告訴
      人所購買之價格，並無低於一般市價販入售出之情形，且
      本案遭臺北縣政府所查扣3瓶商標為偽造之「台灣冠軍紅
      」高梁酒由其外觀亦無法明顯分辨其係為偽造商標之商品
      ，則被告既然係從合法之經銷商處購得該酒品，價格亦無
      明顯低於市價，且該酒類外觀與一般真品幾乎無異，基於
      上揭無罪推定原則，則尚難僅以被告取得偽造商標之酒品
      而加以出售，而遽以臆測推論被告主觀上有公訴人所指違
      反商標法、詐欺及行使偽造私文書之犯意。是公訴人所援
      證據均不足以積極證明被告有何違反商標法、詐欺、行使
      偽造私文書之犯行，本院復查無其他積極證據證明被告有
      何公訴人所指之犯行，揆諸上揭說明，不能證明被告犯罪
      ，依法自應為被告無罪之諭知。
五、依刑事訴訟法第301條第1項，判決如主文。
本案經檢察官林鳳師到庭執行職務。
中　　華　　民　　國　　96　　年　　4 　　月　　30　　日
                  刑事第二庭  審判長法　官　汪漢卿
                                    法  官  鄭子俊
                                    法  官  方鴻愷
以上正本證明與原本無異。
如不服本判決應於收受本判決後10日內向本院提出上訴書狀，其
未敘述上訴理由者，並得於提起上訴後10日內向本院補提理由書
狀(均須按他造當事人之人數附繕本)「切勿逕送上級法院」。
中　　華　　民　　國　　96　　年　　4 　　月　　30　　日
                                    書記官  吳美雲
